【裁判字號】    98,交抗,1562
【裁判日期】    980630
【裁判案由】    違反道路交通管理處罰條例
【裁判全文】
臺灣高等法院交通事件裁定            98年度交抗字第1562號
                                    98年度交抗字第1567號
抗  告  人
即受處分人  甲○○
上列抗告人即受處分人因違反道路交通管理處罰條例案件，不服
臺灣桃園地方法院，中華民國98年5 月26日所為裁定（98年度交
聲字第871 號、第880 號），提起抗告，本院裁定如下：
    主  文
抗告駁回。
    理  由
一、本件抗告意旨如附件抗告狀影本所載，並提出案發地點與過
    程示意圖5 紙為證。
二、按汽車駕駛人，行經有燈光號誌管制之交岔路口闖紅燈者，
    處新臺幣（下同）1,800 元以上5,400 元以下罰鍰，並記違
    規點數3 點，道路交通管理處罰條例第53條第1 項、第63條
    第1 項第3 款分別定有明文。又按駕駛人駕駛汽車，應遵守
    道路交通標誌、標線、號誌之指示；汽車行駛至交岔路口，
    其行進、轉彎，應遵守燈光號誌或交通指揮人員之指揮，遇
    有交通指揮人員指揮與燈光號誌並用時，以交通指揮人員之
    指揮為準，道路交通安全規則第90條前段、第102 條第1 項
    第1 款亦規定甚明。又按汽車行駛有行車執照未隨車攜帶之
    情形者，處汽車所有人3 百元以上6 百元以下罰鍰，並責令
    改正或禁止其行駛，道路交通管理處罰條例第14條第2 款亦
    定有明文。
三、經查：（一）本件抗告人即受處分人甲○○（簡稱抗告人）
    於民國（下同）97年12月20日下午5 時39分許，因駕駛車牌
    號碼為9N-6283 號自小客貨車，行經桃園縣八德市○○路與
    明光街口時，經警以其有闖越紅燈及未帶行照等違規行為而
    予攔停掣單舉發之事實，有桃園縣政府警察局97年12月20日
    桃警局交字第DB0000000 號、第DB0000000 號舉發違反道路
    交通管理事件通知單、交通部公路總局新竹區監理所中壢監
    理站98年2 月26日壢監裁字第裁53-DB0000000號、第裁53-D
    B0000000號違反道路交通管理事件裁決書等影本在卷可稽（
    參原審卷第14頁、第15頁、第22頁反面），並經桃園縣政府
    警察局八德分局查證無誤，有該局98年2 月17日德警分交字
    第0983011208號函在卷可按（參原審卷第17頁至第18頁）；
    （二）證人即現場舉發本件違規之警員乙○○於原審結證稱
    ：當時伊在桃園縣八德市○○路與明光街口附近執行取締交
    通違規，發現抗告人所駕駛9N-6283 號自小客車從中壢往桃
    園方向行駛，直行在中華路並且通過明光街口，當時中華路
    直行方向是紅燈，明光街方向燈號是綠燈，伊攔下抗告人告
    知違規事實並請其出示駕照及行照，抗告人拿出駕照後開始
    尋找行照，之後出示其配偶之身分證，表示該車係伊配偶所
    有，迄製單完成抗告人都未拿出行照查驗。依通常情況，剛
    變燈號時伊不會立刻攔停，等變換紅燈過後數秒鐘才會攔停
    。明光街是一個出入口，在現場圖所示之7-11便利商店前有
    一正方形框線區為機車等待區，等待區前有明確的停車線，
    遇紅燈燈號即不能超越該停車線以防止和明光街出入之車輛
    發生意外。該路口很長，黃燈秒數足夠駕駛人反應，伊在巡
    邏時有開警車測試過。一般黃燈的秒數是否會因路口長度而
    有不同非伊之職責，應屬監理站所管理。當天取締的位置位
    於現場圖所示早餐店前，且光線良好無障礙物，車流量不大
    ，可清晰看見抗告人所駕車輛。抗告人在出示駕照後，開始
    於車上翻找行照，尋找2 、3 分鐘未果後告知伊未帶行照，
    最後伊告知出示車主身分證即可，用意是要填單記載車輛所
    有人，是為確定車輛所有人的權宜之計。俟兩張罰單全部開
    完後，抗告人又告知似乎有帶行照，當時伊向其說明罰單為
    公文書且已開立完畢，依刑法規定是使公務員登載不實等語
    明確（參原審卷第31頁反面至第33頁正面），並提出現場簡
    圖1 紙及現場照片3 幀附卷為據（參原審卷第34頁至第36頁
    ）。參酌舉發警員與抗告人間，互不相識，亦無怨隙，應無
    甘冒偽證罪刑責風險而設詞構陷抗告人之理；（三）本件發
    生於警員執勤，適巧發生於眼前「稍縱即逝」之闖紅燈違規
    行為，本質上即屬突發狀況不及防備及蒐證，而現場亦無固
    定式攝影裝置，客觀上舉發警員顯不及以其他方式存證，而
    已無法藉由其他科學舉證方式認定事實。是以刑事訴訟法就
    犯罪證據有關規定與屬行政秩序罰之交通違規裁罰本質不合
    之部分，自不在準用之列。經原審傳喚證人乙○○到庭調查
    結果，其對當日所見抗告人違規情形結證如上，足認其確係
    依親自見聞所得而為上開證述，且其不惟能清楚陳述所見如
    上之違規情形，復因上揭時地，其與抗告人均位於中華路上
    ，所見號誌均係直行路口之號誌，而當日視距良好，車流量
    不大，足認證人對號誌之判斷，並無誤認之可能。又違規行
    為之取締，依其違規情形，多係瞬間發生，除設置固定式照
    相設備或已定點派員照相外，通常僅能委由當場執行取締違
    規公務員之認識與判斷，必須為立即之取締作為，此為達成
    維持交通秩序目的所必要。本件抗告人之違規情形事出突然
    ，客觀上舉發警員顯不及取用照相器材拍照存證，如前所述
    ，縱已無法藉由其他科學舉證方式認定事實，惟人證本為法
    律所允許之證據方法，其證述經調查結果可得與事實相符之
    心證，自可據為事實之認定。又抗告人對於上揭時段，經過
    該路口及其行進方向一節並不爭執，此外復查無其他任何事
    證可認證人乙○○上開證述有何瑕疵或與事理相違而可認與
    事實不符之處，堪認其所為之上開證述與事實相符，抗告人
    空言否認闖紅燈等語，並無事證可稽，尚難採信；（四）又
    抗告人自經警員攔停舉發時起至製單完成止，均未能提出行
    照以供查驗，業據證人於原審證述明確，已如前述，而證人
    全程攔查、製單時間至少花費3 分鐘以上，該時間尚足使抗
    告人將車內及隨身物件可能放置行照之空間檢視完畢，堪認
    為相當之時間，足認抗告人於上開警員攔停舉發之時間內，
    始終無從提出行照供查驗屬實，足徵上開證人於原審之證述
    為真。綜上所述，抗告人確有於前揭時、地駕駛上開自小客
    貨車闖紅燈，以及行車執照未隨車攜帶之違規行為，事證明
    確，堪以認定。
四、原審認原處分機關依據道路交通管理處罰條例第53條第1 項
    、第63條第1 項第3 款之規定，裁處抗告人罰鍰2,700 元，
    並記違規點數3 點，另依同條例第14條第2 款之規定，裁處
    抗告人罰鍰300 元，於法有據，而駁回抗告人異議之聲明，
    經核並無違誤。抗告人抗告意旨以本件舉發違規地點之中華
    路與明光街口，雖設有停止線，惟並未設置號誌燈，與道路
    交通標誌標線號誌設置規則第170 條、第201 條第2 款前段
    明文之停止線係設於已設有號誌之交叉路口，以及行車管制
    號誌應使車輛駕駛人在距停止線之表列距離前能同時辨認兩
    個以上顯示相同燈號燈面之規定不符；又抗告人當時駕車通
    過第一面號誌燈時係綠燈，而因第一條停止線（富裕街口）
    與第二條停止線（明光街口）之距離為52公尺，黃燈秒數僅
    有3 秒鐘，於變換燈號時亦無閃爍或剩餘秒數警示，抗告人
    因而反應不及，且依中央氣象局資料顯示，當時天色應已昏
    暗，舉發警員當時亦告以該路段經常發生車禍，是舉發警員
    於原審證稱當時光線良好、該路段很少民眾違規以及該路口
    秒數足夠駕駛人反應等語，顯有謬誤；又抗告人當時因一時
    找不到行照，舉發警員表示出示車主身分證即可，未告知將
    舉發未帶行照部分，抗告人乃停止尋找，嗣抗告人見遭舉發
    未帶行照之違規，即表示再為尋找之意，惟因舉發警員出言
    恐嚇而作罷等語，指摘原審裁定不當。惟查：（一）本件中
    華路與明光街路口設有遠端燈光號誌之事實，為抗告人所不
    爭執，並有現場照片在卷可佐（參原審卷第35頁），而行車
    管制號誌之佈設原則包括：一、行車管制號誌至少應有一燈
    面設於遠端左側，且距近端停止線十公尺以上。如係以柱立
    式設置，應有二燈面分設於遠端兩側。但路形特殊時，主管
    機關得調整設置於其他適當位置。二、近端號誌應靠近停止
    線設置。三、號誌佈設以能使各車道駕駛者均能清楚辨認為
    原則。路幅寬廣之道路，必要時得加設號誌燈面，並採門架
    式或懸掛式設置」，道路交通標誌標線號誌設置規則第221
    條定有明文。是抗告人以上開路口未設置近端燈光號誌，與
    上開設置規則第17 0條規定不符等語置辯，並不足採；（二
    ）本件系爭路段之行車速限為時速50公里，此點為抗告人所
    不爭。依上開設置規則第201 條第2 款前段規定及附表所示
    ，行車管制號誌應使車輛駕駛人在距停止線80公尺前能同時
    辨認兩個以上顯示相同燈號之燈面。而依抗告人所自承及提
    出之案發地點與過程示意圖所示，其當時駕車通過之第一條
    停止線（即富裕街口）至第二條停止線（即明光街口）之距
    離為52公尺，明光街路寬8 公尺，則抗告人在距系爭路口停
    止線80公尺前，顯能同時辨認二個以上顯示相同燈號之燈面
    （即富裕街口之近端燈光號誌以及系爭路口之遠端燈光號誌
    ）。是抗告人以系爭路口未設置近端燈光號誌，與上開設置
    規則第201 條第2 款前段規定不符等語置辯，亦不足採；（
    三）行車管制號誌之黃色燈號時間，依上開設置條例第231
    條第1 款之表列規定，行車速限為時速50公里以下時，黃色
    燈號時間為3 秒。本件系爭路段之黃色燈號時間有3 秒鐘，
    業為抗告人所是認，是該行車管制號誌之設置並未違反上開
    規定，抗告人執黃燈秒數不足等語置辯，非可採信；（四）
    依現場照片所示，該路段設有路燈，道路兩側住宅、商家林
    立，縱當時天色已經昏暗，於有燈光照明之情形下，一般人
    仍足以清楚辨識即時路況，舉發警員於原審證稱當天光線良
    好等語，應足可信。而關於抗告人行車執照未隨車攜帶部分
    ，未據其提出積極事證可供證明其當時有攜帶行車執照，其
    以前詞置辯，亦不足採。至抗告人其餘抗告意旨，要係就法
    院依職權裁量之事項，任意爭執，所為抗告，無法推翻原審
    裁定之適法性，其抗告為無理由，應予駁回。
據上論結，應依道路交通案件處理辦法第26條，刑事訴訟法第41
2 條，裁定如主文。
中    華    民    國    98    年    6     月    30    日
                  刑事第二十庭審判長法  官  楊貴雄
                                    法  官  林銓正
                                    法  官  鄧振球
以上正本證明與原本無異。
不得再抗告。
                                    書記官  劉有志
中    華    民    國    98    年    7     月    7     日
道路交通標誌標線號誌設置規則第201條第2款附表
┌──────────┬──────────┐
│行車速限（公里／時）│  辨認距離（公尺）  │
├──────────┼──────────┤
│          30        │            30      │
│          40        │            50      │
│          50        │            80      │
│          60        │           110      │
│          70        │           140      │
│          80        │           170      │
│          90        │           200      │
│         100        │           220      │
└──────────┴──────────┘


司法院資訊處製作；財團法人民間司法改革基金會備份。
